【裁判字號】    88,訴,618
【裁判日期】    890405
【裁判案由】    偽造文書等
【裁判全文】
臺灣臺南地方法院刑事判決                          八十八年度訴字第六一八號
    公  訴  人  臺灣台南地方法院檢察署檢察官
    被      告  甲○○
右列被告因偽造文書等案件，經檢察官提起公訴（八十七年度偵字第一二○○五號）
，及移送併案（八十八年度偵字第八一八四號）本院判決如左：
    主  文
甲○○偽造準私文書，處有期徒刑捌月。
扣案偽造ＮＹ─六六七二號車牌貳面均沒收。
    事  實
一、甲○○意圖為自己不法之所有，於民國（下同）八十五年七月二十八日上午十時
    許，在台北市○○○路三號前，竊取丙○○所有車號ＡＶ─九七七七號（引擎號
    碼00000000號、一九九三年出廠）ＢＭＷ牌自用小客車一輛（值新台幣
    一百萬元），得手後，將引擎號碼偽造為00000000號，並以借屍還魂方
    式頂拼於不堪修護之車號Ｆ八─五八三三號自用小客車，再由明知為贓車之高憲
    文（另案偵查中），於八十五年八月二十九日售與不知情之王清文。嗣於八十五
    年九月七日又由王清文轉售他人，而於八十六年三月二十五日廿三時許，在台北
    市○○鄉○○街為警循線查獲。另甲○○又承上揭竊盜之概括犯意，於八十五年
    十月八日凌晨，復在台北市○○街一號前，竊取乙○○所有ＣＩ─五六三九號賓
    士牌自用小客車（引擎號碼：Ｂ0000000Ａ１２８３８０號、值新台幣八
    十五萬元），得手後，甲○○乃偽造ＮＹ─六六七二號車牌二面懸掛於上開ＣＩ
    ─五六三九號賓士小客車上使用，以防警察查獲。嗣於八十六年四月廿一日甲○
    ○入獄服刑當日，將該上開賓士贓車轉交其胞兄柯清池（另案偵查中）保管。於
    八十八年四月廿五日下午十四時卅分許，在台南縣永康市○○街八十八巷三十二
    弄十一號地下室為警查獲上開賓士贓車而循線查獲。
二、案經台灣士林地方法院檢察署檢察官自動檢舉後，呈請台灣高等法院檢察署檢察
    長核轉台灣台南地方法院檢察署檢察官偵查起訴及移送併辦。
    理  由
一、訊之被告甲○○矢口否認右揭犯行，辯稱車號ＡＶ─九七七七號ＢＭＷ小客車係
    其向林應全購買，另車號ＣＩ─五六三九號賓士小客車則係其在台北市○○路「
    明昇汽車材料行」向負責人蔡智明購得云云。惟查：
 （一）本件車號ＡＶ─九七七七號自小客車係被害人丙○○於右揭時地失竊，引擎
       號碼被變造，業據被害人丙○○於警訊時供述甚詳，並有領據一紙在卷可稽
       。次查，本件頂拼後之車號Ｆ八─五八三三號自小客車，係由高憲文售予王
       清文，並由王清文以現金新台幣（下同）二十二萬元及其妻所有之五十萬元
       支票支付價款，亦據王清文證述無訛。再者，該五十萬元支票係由被告之妻
       廖勝美名義前往銀行領取，已據被告於偵審中供承不諱，並有台灣銀行民權
       分行八十六年七月二十九日銀民營字第二八三三號函乙份在卷足憑。而本件
       案發後，被告曾以三十五萬元之代價要高憲文承擔，復經高憲文於八十七年
       四月二十一日，在台灣士林地檢署檢察官偵訊時供述明確。凡此，在在顯示
       本件被害人丙○○所有ＡＶ─九七七七號自用小客車，係被告所竊取並加以
       頂拼變賣。
 （二）至車號ＣＩ─五六三九號賓士小客車係被害人乙○○所失竊，亦據被害人乙
       ○○於警訊時指訴甚明，且有贓物領據乙紙在卷可稽。
 （三）被告空言否認，要不足取。其竊盜犯行，事證明確，堪以認定。
二、按汽車引擎號碼係機車製造廠商對其出廠之標誌，乃表示一定用意之證明，應屬
    修正前刑法第二百二十條規定（按刑法第二百二十條於八十六年十月八日修正公
    布，同年月十日生效，本件被告於八十五年間偽造引擎號碼，應適用八十六年十
    月八日修正前刑法第二百二十條之規定），應以私文書論之準文書。本件被告將
    竊來汽車上之引擎號重新打造另一號碼，再頂拼於另一汽車，乃具有創設性，核
    屬偽造準私文書行為。公訴人認其為變造，尚有誤會。至汽車牌照為公路監理機
    關所發給，依道路交通安全規則第十二條規定，汽車牌照僅為行車之許可憑證，
    自屬於刑法第二百十二條所列特許證之一種。被告偽造汽車牌照，核屬偽造特種
    文書。本件核被告所為，係犯刑法第三百二十條第一項普通竊盜罪名、刑法第二
    百十條、第二百二十條第一項偽造準私文書罪名、刑法第二百十二條偽造特種文
    書罪名。被告先後竊盜二次竊盜犯行，時間緊接，罪名與構成要件相同，顯係基
    於概括犯意而為，應依連續犯規定論以一罪，並加重其刑。另被告所犯竊盜罪與
    偽造私文書罪、偽造特種文書罪間，有方法結果之牽連關係，為裁判上一罪，應
    從一重論以刑法第二百十條、第二百二十條第一項之偽造準私文書罪名。至本件
    被告將竊來汽車上之引擎號重新打造另一號碼，再頂拼於另一汽車，其乃創設一
    新號碼，核屬偽造，公訴人認其為變造，尚有誤會。又被告變造汽車引擎號碼後
    ，其將引擎號碼藏於車號Ｆ八─五八三三號汽車引擎蓋內，被告並未出示任何人
    ，亦核與刑法第二百十六條「行使罪」之「行使」，以「主張權利」為必要之要
    件不符。被告引擎變造後並無出示任何人主張權利，是其尚未達行使之程度，亦
    不該當刑法第二百十六條行使文書罪名，附此說明。爰審酌被告犯罪之動機、目
    的、所受之刺激、手段、品行、智識程度、所生危害及犯罪後之態度等一切情狀
    ，量處如主文所示之刑，以資懲儆。又扣案被告所偽造ＮＹ─六六七二號車牌貳
    面，係被告所有供犯罪所用之物，惟車牌內文字並非印章、印文或署押，與刑法
    第二百十九條之規定沒收標的不符，自應依刑法第三十八條第一項第二款之規定
    ，均沒收之。
據上論斷，應依刑事訴訟法第二百九十九條第一項前段，刑法第五十六條、第二百十
條、修正前刑法第二百二十條、第二百十二條、第五十五條、第三十八條第一項第二
款，罰金罰鍰提高標準條例第一條前段，判決如主文。
本案經檢察官楊碧瑛到庭執行職務。
中    華    民    國      八十九      年    四        月      五      日
                                  臺灣臺南地方法院刑事第三庭
                                          法  官  董武全
右正本證明與原本無異。
如不服本判決，應於判決送達後十日內，向本院提出上訴狀。
                                          書記官  黃弘儀
中    華    民    國      八十九      年    四        月              日
附錄本件論罪科刑法條全文：
刑法第二百十條
偽造、變造私文書，足以生損害於公眾或他人者，處五年以下有期徒刑。
修正前刑法第二百二十條
在紙上或物品上之文字、符號，依習慣或特約，足以為表示其用意之證明者，關於本
章之罪，以文書論。
刑法第二百十二條
偽造、變造護照、旅券、免許證、特許證及關於品行、能力、服務或其他相類之證書
、介紹書，足以生損害於公眾或他人者，處一年以下有期徒刑，拘役或三百元以下罰
金。
刑法第三百二十條第一項
意圖為自己或第三人不法之所有，而竊取他人之動產者，為竊盜罪，處五年以下有期
徒刑、拘役或五百元以下罰金。


司法院資訊處製作；財團法人民間司法改革基金會備份。
